臺灣桃園地方法院刑事判決
109年度訴字第926號
公  訴  人  臺灣桃園地方檢察署檢察官
被      告  黃飛熊



選任辯護人  陳志峯律師
            李安傑律師
上列被告因毒品危害防制條例案件，經檢察官提起公訴（108年
度偵字第28998號、109年度偵字第21188號），本院判決如下：
    主  文
乙○○犯如附表一「主文欄」編號一至四所示之罪，各處如附表一
「主文欄」編號一至四所示之刑，應執行有期徒刑貳年陸月。
扣案如附表二所示毒品均沒收銷燬。
    事  實
一、乙○○明知海洛因、甲基安非他命分別係毒品危害防制條例第
    2條第2項第1款、第2款所列管之第一級、第二級毒品，且甲
    基安非他命亦係藥事法第22條第1項第1款之禁藥，均不得非
    法持有、轉讓，竟分別為下列行為：
　㈠基於轉讓禁藥即第二級毒品甲基安非他命之犯意，於民國108
    年10月20日4時許，在桃園市○○區○○○街00○0號11樓租屋處，
    轉讓數量不詳之禁藥甲基安非他命予同住之甲○○施用。
　㈡復基於持有第二級毒品甲基安非他命純質淨重二十公克以上
    之犯意，於108年5、6月間某日某時，在桃園市桃園區民生
    路附近，向真實姓名年籍不詳，綽號「阿仁」之人，以新臺幣
    （下同）10萬元購入如附表二編號一至三所示第二級毒品甲
    基安非他命而持有之。
　㈢又基於持有第一級毒品海洛因之犯意，於108年10月20日前某
    日某時，在桃園市○○區○○○街00○0號11樓租屋處，自不詳處
    取得如附表二編號四所示第一級毒品海洛因而持有之。嗣於
    108年10月20日13時10分許，在桃園市○○區○○○街00○0號11樓
    為警查獲，並扣得如附表二編號一至四所示之毒品。
　㈣再基於持有第二級毒品甲基安非他命之犯意，於109年3月23
    日14時許，在桃園火車站前大林路附近之便利商店，向真實
    姓名年籍不詳綽號「小平」之人，以4萬元購入如附表二編號
    五所示第二級毒品甲基安非他命而持有之。嗣於109年4月3
    日21時30分許，在桃園市○○區○○路000號附近為警查獲，並
    扣得如附表二編號五所示之毒品。
二、案經桃園市政府警察局蘆竹分局(下稱蘆竹分局)、桃園市政
    府警察局刑事警察大隊報告臺灣桃園地方檢察署檢察官偵查
    起訴。
    理  由
壹、程序方面
一、被告以外之人於審判外之言詞或書面陳述，除法律有規定者
    外，不得作為證據，刑事訴訟法第159條第1項固定有明文。
    又按當事人、代理人或辯護人於法院調查證據時，知有第15
    9條第1項不得為證據之情形，而未於言詞辯論終結前聲明異
    議者，視為有前項之同意，同法第159條之5第2項亦有明文
    。本案判決所引用具傳聞性質之各項證據資料，業據被告乙
    ○○及其辯護人於本院行準備程序時，就檢察官所提證據之證
    據能力均表示不爭執，且經本院於審判期日依法踐行調查證
    據程序，檢察官、被告及辯護人於言詞辯論終結前，亦均未
    聲明異議，本院審酌結果，認上開證據資料製作時之情況，
    尚無違法不當及證明力明顯過低之瑕疵，亦認為以之作為證
    據，應屬適當，依上開規定，應認有證據能力。
二、次按，本判決所引用其餘所依憑判斷之非供述證據，亦無證
    據證明係違反法定程序所取得，或其他不得作為證據之情形
    ，依刑事訴訟法第158條之4規定之反面解釋，亦均有證據能
    力。
貳、實體方面
一、上開事實，訊據被告於警詢、偵查及本院審理中均坦承不諱
    （見108年偵字第28998號卷【下稱28998偵卷】第13頁至第2
    0頁、第139頁至第141頁及第147頁至第149頁、109年毒偵字
    第2315號卷【下稱2315毒偵卷】第17頁至第26頁、第93頁至
    第94頁及本院卷第55頁至第59頁），核與證人即毒品受讓者
    甲○○於偵查及本院審理中之證述內容(28998偵卷第131頁至
    第133頁及本院卷第263頁至第273頁)相符，並有扣案之本案
    毒品及本院核發之搜索票、蘆竹分局搜索扣押筆錄暨扣押物
    品目錄表及刑案現場照片黏貼紀錄表、證人甲○○之蘆竹分局
    被採尿人尿液暨毒品真實姓名與編號對照表、內政部警政署
    刑事警察局109年2月5日刑鑑字第1088004491號毒品鑑定書
    、法務部調查局濫用藥物實驗室109年3月17日調科壹字第10
    923003170號鑑定書、證人甲○○之台灣檢驗科技股份有限公
    司濫用藥物實驗室濫用藥物檢驗報告書、被告自願搜索同意
    書、桃園市政府警察局保安大隊搜索扣押筆錄暨扣押物品目
    錄表及刑案現場照片黏貼紀錄表、桃園市政府警察局保安大
    隊查獲持有毒品案件經過紀錄表、交通部民用航空局航空醫
    務中心109年4月9日航藥鑑字第0000000Q號毒品鑑定書各1份
    （見28998偵卷第29頁、第61頁至第87頁、第89頁至第104頁
    、第109頁至第111頁、第161頁至第163頁及第221頁、2315
    毒偵卷第37頁、第39頁至第47頁、第55頁至第67頁、第73頁
    及第111頁；本院卷第257頁）在卷可佐，足見被告上開任意
    性自白，核與事實相符。綜上所述，被告確犯有如事實欄所
    示之各犯行，本案事證明確，被告如事實欄所示犯罪堪以認
    定，應依法論科。
二、至公訴意旨雖認被告上開事實欄一、㈡、㈣所示犯行，均係基
    於意圖販賣第二級毒品甲基安非他命以營利之犯意而購入持
    有該等第二級毒品。訊據被告則堅詞否認其購入該等毒品有
    販賣他人之營利意圖，辯稱：我一次買那麼多，均僅是為了
    自己施用，一次買大量比較便宜。其辯護人並為其辯稱：就
    被告如事實欄一、㈡所示犯行，證人甲○○就被告涉嫌意圖販
    賣而持有該等毒品之證述前後說詞矛盾，不足採信，又扣案
    之電子磅秤3個、夾鏈袋7包、空菸盒14個均非被告要用於毒
    品販賣之物。至被告如事實欄一、㈣所示犯行，係因被告前
    次屋內曾遭搜索而查獲毒品，故將如附表二編號五所示毒品
    藏放在汽車方向盤下方隱蔽處，絕非如起訴書所臆測為伺機
    販賣等語，經查：
　㈠行為人持有毒品並未賣出即遭查獲之情形，其所持有之毒品
    是否基於販賣營利之意思而販入，攸關其究應成立單純持有
    毒品、意圖販賣而持有毒品或販賣毒品既遂罪責。且因上開
    犯罪行為所表徵之持有毒品外觀事實大致相同，故行為人主
    觀上之意圖如何，自應以嚴格之證據予以證明。再持有毒品
    之原因不僅一端，基於販賣營利之目的販入毒品而持有，或
    基於非營利之目的而取得毒品並持有（例如受他人寄藏而持
    有毒品，或供自行施用、轉讓他人或幫助他人施用毒品而購
    入等），皆有可能，如無積極證據，自不得單憑行為人持有
    毒品之數量多寡，或其所辯非基於營利目的而販入毒品之辯
    解不能成立，遽行推定其係基於販賣營利之意圖而販入毒品
    （最高法院106年度台上字第4065號、105年度台上字第1085
    號、101年度台上字第160號判決意旨參照）。
　㈡被告就事實欄一、㈡所示犯行，雖證人甲○○曾為被告之同居人
    ，並於警詢中曾證稱：我知道小黑、乙○○都有在販賣毒品甲
    基安非他命。我聽乙○○說小黑賭博欠他錢，另外也向他借貸
    ，因為小黑還不出錢給乙○○，所以就拉他一起販毒，將販毒
    所得款項給乙○○，當作還債。乙○○大部分都是接到電話後，
    打開保險箱拿毒品，然後就直接下樓，沒多久就回房間云云
    (見28998偵卷第31頁至第37頁)。惟其於偵查中又改口證稱
    ：我沒有看過乙○○販毒，乙○○只是會跟我說要出去一下。我
    在警詢時是說乙○○會用保險箱解鎖取物，相關聲音很大聲，
    之後乙○○就會說要出去一下，但並沒有說他就是要去賣毒品
    云云(見28998偵卷第131頁至第133頁)，復於本院審理中具
    結證稱：我只能講我有恐慌症，會間斷式記得一些事情，真
    的不確定事情確切的記憶內容等語(見本院卷第272頁及第27
    8頁)。是揆諸上開證詞內容，證人甲○○前後供述明顯不一致
    ，且無法明確說明警詢、偵查及本院審理中之證詞何者更可
    信，更肯定其記憶內容之真實性，尚難認證人甲○○於警詢中
    之供述較為可採，是尚難以其相關證述即認被告涉有意圖販
    賣第二級毒品之嫌。
  ㈢至附表二編號一至三、五所示扣案第二級毒品甲基安非他命
    數量雖然非少且經分裝完畢，然衡情尚非全然不可能係為供
    施用方便而大量購入及分裝。又其中部分毒品遭查獲之地點
    雖為汽車方向盤下方隱蔽處，然毒品屬於違禁物，一旦曝光
    即可能受相關刑責之追究，是行為人選擇毒品藏放處之原因
    存在多種可能，即便係單純持有亦有可能畏懼搜索即藏放毒
    品於交通工具中，自無法僅以藏放毒品處推認被告是否有意
    販賣。綜上，於檢察官尚未能舉出進一步事證以資證明被告
    確係出於意圖販賣而持有該等毒品下，尚難憑上開所舉事證
    即逕認被告對持有該等第二級毒品，主觀上具有販賣意圖。
    是檢察官此部分所指即容有誤會而未洽，本院尚無從為此部
    分意圖販賣之認定，附此敘明。
三、論罪科刑：
  ㈠按行為後法律有變更者，適用行為時之法律；但行為後之法
    律有利於行為人者，適用最有利於行為人之法律，刑法第2
    條第1項定有明文。查被告犯本案各持有毒品之犯行後，毒
    品危害防制條例第11條第1項、第2項及第17條第2項規定，
    業於109年1月15日修正公布，並於同年7月15日開始施行，
    修正後第1項、第2項規定，其中得併科罰金刑上限分別係自
    5萬元提高至30萬元、自3萬元提高至20萬元。而修正後同條
    例第17條第2項減刑事由之適用要件增加須於「歷次」審判
    中均自白之要件，是上開毒品危害防制條例修正後之規定並
    無較有利行為人之情形，於新舊法比較後，仍以舊法對行為
    人為有利，依刑法第2條第1項前段規定，本案仍應適用被告
    行為時即109年1月15日修正（同年7月15日施行）前毒品危
    害防制條例第11條第1項、第2項及第17條第2項之規定。又
    甲基安非他命為毒品危害防制條例第2條第2項第2款所明定
    之第二級毒品，且業經衛生福利部（改制前為行政院衛生署
    ）公告禁止製造、調劑、輸入、輸出、販賣或陳列之毒害藥
    品，認屬藥事法所規定之禁藥。行為人明知禁藥甲基安非他
    命而轉讓者，除成立毒品危害防制條例第8條第2項之轉讓第
    二級毒品罪外，亦構成藥事法第83條第1項之轉讓禁藥罪，
    屬法條競合，應依重法優於輕法、後法優於前法等法理，擇
    一處斷。而毒品危害防制條例第8條第2項之轉讓第二級毒品
    罪之法定本刑為6月以上5年以下有期徒刑，得併科70萬元以
    下罰金，藥事法第83條第1項之轉讓禁藥罪之法定本刑為7年
    以下有期徒刑，得併科5千萬元以下罰金，從而轉讓甲基安
    非他命之行為，若無毒品危害防制條例第8條第6項及第9條
    所定轉讓毒品達一定數量或成年人對未成年人犯轉讓毒品罪
    ，應予加重其刑之情形者，藥事法第83條第1項之罪之法定
    本刑，顯重於毒品危害防制條例第8條第2項之罪之法定本刑
    ，依重法優於輕法之法理，應優先適用藥事法第83條第1項
    之轉讓禁藥罪處斷（最高法院96年度台上字第3582號、97年
    度台非字第397號、98年度台上字第6707號判決、100年度台
    上字第3683號判決意旨參照）。
  ㈡核被告就如事實欄一、㈠所示之犯行，係犯藥事法第83條第1
    項之轉讓禁藥罪。如事實欄一、㈡所示之犯行，係犯毒品危
    害防制條例第11條第4項之持有第二級毒品純質淨重二十公
    克以上罪。如事實欄一、㈢所示之犯行，係犯109年1月15日
    修正（同年7月15日施行）前毒品危害防制條例第11條第1項
    之持有第一級毒品罪。如事實欄一、㈣所示之犯行，係犯109
    年1月15日修正（同年7月15日施行）前毒品危害防制條例第
    11條第2項之持有第二級毒品罪。被告就上開如事實欄一、㈠
    至㈣所示之轉讓禁藥、持有第二級毒品純質淨重二十公克以
    上罪、持有第一級毒品罪、持有第二級毒品罪之各罪間，犯
    意各別，行為互殊，應予分論併罰。至公訴意旨認被告如事
    實欄一、㈡㈣所為，均係犯毒品危害防制條例第5條第2項之意
    圖販賣而持有第二級毒品罪嫌，容有未洽，惟因與本案該部
    分所論處之持有第二級毒品純質淨重二十公克以上、持有第
    二級毒品犯行間具基本社會事實同一性，且業經本院諭知被
    告此部分犯行可能涉犯毒品危害防制條例第11條第4項、109
    年1月15日修正前毒品危害防制條例第11條第2項罪名，已無
    礙被告及辯護人之防禦權，自應由本院變更起訴法條，附此
    敘明。
  ㈢次按犯毒品危害防制條例第4條至第8條之罪於偵查及審判中
    均自白者，減輕其刑，上開修正前之毒品危害防制條例第17
    條第2項定有明文。而行為人轉讓同屬禁藥之第二級毒品甲
    基安非他命（未達法定應加重其刑之一定數量）予成年人（
    非孕婦），依重法優於輕法之原則，擇較重之藥事法第83條
    第1項轉讓禁藥罪論處，如行為人於偵查及歷次審判中均自
    白，仍應適用毒品危害防制條例第17條第2項規定減輕其刑
    （最高法院109年度台上大字第4243號刑事大法庭裁定意旨
    參照）。查被告本案所犯如事實欄一、㈠所示之轉讓禁藥罪
    ，其於偵、審中已自白，已敘述如前，是依上開規定及說明
    意旨，即應依上開修正前毒品危害防制條例第17條第2項規
    定減輕其刑。
  ㈣又被告雖就本案犯行有供出毒品來源為綽號「阿仁」、「小
    平」等人，惟均僅供陳該等之人綽號，就其等具體姓名、年
    籍等特定身分資訊及聯絡方式均未為供陳，且蘆竹分局亦以
    110年11月1日蘆警分刑字第1100030455號函（見本院卷第30
    9至第311頁）回覆本院，表示並未因被告供述而查獲其他正
    犯或共犯，故本案被告犯行均無法依毒品危害防制條例第17
    條第1項規定減輕其刑，附此敘明。
  ㈤爰以行為人之責任為基礎，審酌被告對於海洛因、甲基安非
    他命戕害身、心理應有充分認識，竟漠視法律禁令，無視毒
    品氾濫對身心與社會風氣、治安之極大負面影響，分別犯上
    開轉讓禁藥及持有第一、二級毒品之各犯行，其所為已嚴重
    危害國民身心健康，助長社會不良風氣，犯罪情節非輕，惟
    衡酌其就上開犯行均有坦認，犯後態度尚可。復衡酌被告自
    陳學歷為國中畢業之智識程度，案發時從事白牌計程車司機
    之家庭經濟生活狀況、本案持有、轉讓毒品或禁藥之種類、
    數量等情節，暨其本案犯罪動機、目的、手段、所生之危險
    或損害等一切情狀，分別量處如主文所示之刑，並定其應執
    行之刑，以資懲儆。
四、沒收部分：
  ㈠按查獲之第一、二級毒品及專供製造或施用第一、二級毒品
    之器具，不問屬於犯罪行為人與否，均沒收銷燬之，毒品危
    害防制條例第18條第1項前段定有明文。經查，扣案之本案
    被告持有如附表二編號一至五所示之物，分別含第一級毒品
    海洛因、第二級毒品甲基安非他命成分，有上開內政部警政
    署刑事警察局毒品鑑定書、法務部調查局濫用藥物實驗室鑑
    定書及交通部民用航空局航空醫務中心毒品鑑定書在卷可稽
    ，是該等毒品即均應依毒品危害防制條例第18條第1項前段
    規定，不問屬於犯罪行為人與否，沒收銷燬之。又分別直接
    盛裝上開毒品之包裝袋，以現今鑑驗技術，仍無法將其上殘
    留毒品析離，故應將之視同整體毒品之一部，併同宣告沒收
    銷燬。至本案毒品因送鑑驗，其因鑑驗而消耗之毒品部分，
    既已滅失，爰不另為沒收銷燬之諭知。
　㈡至其餘扣案之不明紅色藥錠5顆(DR000000-0，經內政部警政
    署刑事警察局鑑驗非屬毒品)、不明白色藥錠9顆(DR000000-
    0，經內政部警政署刑事警察局鑑驗含四級毒品氯硝西泮)、
    不明橘色粉末1包(DR000000-0，經內政部警政署刑事警察局
    鑑驗含微量三級毒品)、不明白色粉末1包(DR000000-0，經
    內政部警政署刑事警察局鑑驗含三級毒品氟硝西泮)、不明
    白色顆粒1包(DR000000-0，經調查局鑑驗非屬毒品)、安非
    他命吸食器1組、安非他命吸食器2支、七星香菸空盒1個、
    空香菸盒13個、夾鏈袋7包、電子磅秤3個、現金20,000元、
    現金6,300元、MOBILEPHONE手機1支(IMEI碼：000000000000
    000號、000000000000000號)、尿液1瓶，因卷內尚無其他事
    證可認與本案被告犯罪有關，爰不予宣告沒收，附此敘明。
據上論斷，應依刑事訴訟法第299條第1項前段，109年1月15日修
正（同年7月15日施行）前毒品危害防制條例第11條第1項、第2
項、第17條第2項，毒品危害防制條例第11條第4項、第18條第1
項前段，藥事法第83條第1項，刑法第2條第1項前段、第11條前
段、第51條第5款，判決如主文。
本案經檢察官丙○○提起公訴，檢察官陳玟君到庭執行職務。
中　　華　　民　　國　　111 　年　　6 　　月　　16　　日
                  刑事第二庭  審判長法  官  劉家祥
　　　　　　　　　
　　　　　　　　　                  法  官  陳布衣
　　　　　　　　　　　　　　　　　　
　　　　　　　　　                  法  官  陳炫谷
以上正本證明與原本無異。
如不服本判決應於收受判決後20日內向本院提出上訴書狀，並應
敘述具體理由。其未敘述上訴理由者，應於上訴期間屆滿後20日
內向本院補提理由書(均須按他造當事人之人數附繕本)「切勿逕
送上級法院」。 

　　　　　　　　　　　　　　　     書記官　陳韋伃
中　　華　　民　　國　　111 　年　　6 　　月　　16　　日
附錄本案論罪科刑法條全文：
藥事法第83條第1項
明知為偽藥或禁藥，而販賣、供應、調劑、運送、寄藏、牙保、
轉讓或意圖販賣而陳列者，處七年以下有期徒刑，得併科新臺幣
五千萬元以下罰金。 
民國109 年1 月15日修正（同年7 月15日施行）前毒品危害防制
條例第11條第1項、第2項　　　　　　　　　　　　　　　　　持有第一級毒品者，處三年以下有期徒刑、拘役或新臺幣三十萬元以下罰金。
持有第二級毒品者，處二年以下有期徒刑、拘役或新臺幣二十萬
元以下罰金。
毒品危害防制條例第11條第4項
持有第二級毒品純質淨重二十公克以上者，處六月以上五年以下
有期徒刑，得併科新臺幣七十萬元以下罰金。  　
附表一：
編號 事實 主文 一 事實欄一、㈠ 乙○○犯轉讓禁藥罪，處有期徒刑捌月。 二 事實欄一、㈡ 乙○○犯持有第二級毒品純質淨重二十公克以上罪，處有期徒刑壹年捌月。 三 事實欄一、㈢ 乙○○犯持有第一級毒品罪，處有期徒刑柒月。 四 事實欄一、㈣ 乙○○犯持有第二級毒品罪，處有期徒刑拾月。 

附表二：
編號 應沒收銷燬之物品 一 含第二級毒品甲基安非他命成分之白色透明晶體1包（驗前淨重0.37公克，驗前純質淨重0.35公克；驗餘淨重0.26公克，併同直接盛裝上開毒品之包裝袋1只）。 二 含第二級毒品甲基安非他命成分之白色透明晶體103包（驗前總淨重123.10公克，驗前總純質淨重116.94公克；驗餘總淨重122.92公克，併同直接盛裝上開毒品之包裝袋1只）。 三 含第二級毒品甲基安非他命成分之白色透明晶體1包（驗前淨重0.30公克，驗前純質淨重0.28公克；驗餘淨重0.26公克，併同直接盛裝上開毒品之包裝袋1只）。 四 含第一級毒品海洛因成分之白色透明晶體2包（驗前總淨重2.35公克，驗前純質總淨重0.32公克；驗餘淨重2.32公克，併同直接盛裝上開毒品之包裝袋2只）。 五 含第二級毒品甲基安非他命成分之白色透明晶體36包（驗前總淨重27.1710公克，驗前總純質淨重17.6612公克；驗餘總淨重27.0637公克，併同直接盛裝上開毒品之包裝袋36只）。